臺灣士林地方法院刑事判決　　　　　　　95年度易字第1498號
公　訴　人　臺灣士林地方法院檢察署檢察官
被　　　告　乙○○
上列被告因傷害等案件，經檢察官提起公訴（95年度偵字第6462
號），而被告於準備程序中就被訴事實為有罪之陳述，經合議庭
裁定由受命法官獨任進行簡式審判程序，並判決如下：
    主  文
乙○○對於公務員依法執行職務時，施以強暴，處有期徒刑月
，如易科罰金，以佰元折算壹日，緩刑貳年，並應向檢察官指
定之中華民國癌友新生命協會提供肆拾捌小時之義務勞務。
    事實及理由
壹、程序部分：
一、按適用簡式審判程序之有罪判決書之製作，準用第454 條之
    規定，刑事訴訟法第310 條之2 定有明文。本件經合議庭裁
    定由受命法官獨任進行簡式審判程序，爰依照前開法律規定
    ，準用刑事訴訟法第454 條為判決書之製作，先予敘明。
二、次按簡式審判程序之證據調查，不受刑事訴訟法第159 條第
    1 項所定：「被告以外之人於審判外之言詞或書面陳述，不
    得作為證據。」之限制，此同法第273 條之2 規定甚明。是
    本件甲○○於警詢、甲○○及李榮恭於偵訊時之證述，雖均
    屬被告以外之人於審判外所為之陳述，均得作為證據，併予
    敘明。
貳、實體認定部分：
一、犯罪事實：
  (一)乙○○於民國95年5 月9 日21時58分許，在臺北縣汐止市○○路○ 段308 號「佳豪汽車旅館」與有婦之夫王志峰共處於
    881 室房間內遭乙○○之夫丙○○發現，乃向臺北縣政府警
    察局汐止分局社后派出所（下稱社后派出所）報案，嗣由該
    所警員甲○○及李偲豪等人於當日22時50分許赴現場處理。
    處理中甲○○及李偲豪見乙○○、丙○○及王志峰相互拉扯
    ，為防事態擴大及有人受傷而上前阻止，將乙○○、王志峰
    與丙○○隔離。詎乙○○不聽勸阻，竟對依法執行職務之公
    務員施以強暴，出口咬甲○○之左手，致甲○○受有左手前
    臂3x2 公分紅腫擦傷、左手上臂2x0.5 公分擦傷之傷害。
  (二)案經甲○○訴由臺北縣政府警察局汐止分局報告偵辦。
二、認定前揭犯罪事實所依據之證據名稱：
  (一)告訴人甲○○於警詢及偵訊時之陳述。
  (二)證人李榮恭於偵訊時之證述。
  (二)國泰綜合醫院汐止分院甲種診斷證明書1 份。
  (三)被告於警詢、偵訊之供述及於本院訊問時之自白。
三、核被告所為，係犯刑法第135 條第1 項之妨害公務罪。其傷
    害員警甲○○之傷害行為，乃妨害公務強暴行為之當然結果
    ，不另論罪，公訴人認被告另構成刑法第277 條第1 項之傷
    害罪，應有誤會。公訴人客觀上在起訴書犯罪事實欄記載「
    被告對於依法執行職務之公務員施強暴」，主觀上顯有就被
    告妨害公務犯行追訴處罰之意思，是起訴書另在證據並所犯
    法條欄第二項記載：就妨害公務部分不另為不起訴處分云云
    ，顯係誤載，不影響起訴之效力。爰審酌被告因難堪而情緒
    失控，而咬傷執勤之員警，對於公權力之尊嚴造斲傷，併其
    生活狀況、品行、智識程度、犯罪後於本院訊問時坦承犯行
    ，態度良好等一切情狀，量處如主文所示之刑。
四、按行為後法律有變更者，適用行為時之法律。但行為後之法
    律有利於行為人者，適用最有利於行為人之法律，刑法第2
    條第1 項定有明文，此為「從舊從輕」之比較。查被告行為
    時，95年7 月1 日修正施行前刑法第41條第1 項前段規定：
    「犯最重本刑為5 年以下有期徒刑以下之刑之罪，而受6 個
    月以下有期徒刑或拘役之宣告，因身體、教育、職業、家庭
    之關係或其他正當事由，執行顯有困難者，得以1 元以上3
    元以下折算1 日，易科罰金。」又被告行為時之易科罰金折
    算標準，95年5 月17日修正公布刪除前罰金罰鍰提高標準條
    例第2 條規定，就其原定數額提高為100 倍折算1 日，則本
    件被告行為時之易科罰金折算標準，應以銀元300 元折算1
    日，經折算為新臺幣後，應以新臺幣900 元折算1 日。修正
    後刑法第41條第1 項前段則規定：「犯最重本刑為5 年以下
    有期徒刑以下之刑之罪，而受6 個月以下有期徒刑或拘役之
    宣告者，得以新臺幣1 千元、2 千元或3 千元折算1 日，易
    科罰金。」經比較修正前後之易科罰金折算標準，以修正前
    刑法之規定，較有利於被告，故本件爰依刑法第2 條第1 項
    前段，適用修正前刑法第41條第1 項前段及修正刪除前罰金
    罰鍰提高標準條例第2 條，諭知易科罰金之折算標準。
五、按緩刑之宣告，非全然審查被告為犯罪行為時之狀態，併應
    參酌被告受裁判時之刑案紀錄及是否已具有悔意，尚無刑法
    第2 條規定之適用。本件被告未曾受有期徒刑以上刑之宣告
    ，有臺灣高等法院被告前案紀錄表1 份附卷可稽。其因一時
    失慮，致罹刑章，經此偵審程序，已有悔意，並就妨害公務
    所生傷害結果，與告訴人達成和解，賠償新臺幣6,600 元，
    當已知所警惕，而無再犯之虞，爰依刑法第74條第1 項第1
    款為緩刑2 年之宣告，以啟自新，並依同條第2 項第5 款，
    命被告為附記事項所列行為，以觀後效。
六、附記事項：被告乙○○應向檢察官指定之中華民國癌友新生
    命協會提供肆拾捌小時之義務勞務。
七、另刑法第135 條第1 項法定刑之罰金刑定刑之「300 元」以
    下罰金部分，於95年7 月1 日前，其貨幣單位為銀元，並依
    罰金罰鍰提高標準條例第1 條前段提高為10倍，經依現行法
    規所定貨幣單位折算新臺幣條例第2 條規定換算，其實質上
    為「新臺幣9,000 元」。而刑法施行法第1 條之1 第1 項、
    第2 項前段於95年7 月1 日增訂施行後，前開罰金刑之貨幣
    單位變更為新臺幣並提高為30倍，其實質內容亦為「新臺幣
    9,000 元」，亦對於被告並無有利或不利之別，依照最高法
    院95年第21次刑事庭會議決議意旨，均無新舊法比較之問題
    ，應依一般法律適用之原則，適用裁判時刑法施行法第1 條
    之1 第1 項、第2 項前段規定，調整刑法第135 條第1 項之
    法定刑罰金部分。再被告行為時，刑法第33條第5 款規定：
    「罰金：1 元以上。」94年2 月2 日修正公布後則規定：「
    罰金：新台幣1 千元以上，以百元計算之。」比較修正前後
    規定，如量處罰金之最低額，修正前為銀元1 元即新臺幣3
    元，修正後則為1 千元，雖以修正前之規定，有利於被告，
    惟本條款原為量刑之裁量界限規定，與刑法分則法定刑之變
    更有別，本件並未量處罰金刑，應毋庸為比較適用，均附此
    敘明。
八、依刑事訴訟法第273 條之1 第1 項、第299 條第1 項前段，
    刑法第2 條第1 項前段、第135 條第1 項、修正前刑法第41
    條第1 項前段、刑法第74條第1 項第1 款、第2 項第5 款，
    修正刪除前罰金罰鍰提高標準條例第2 條，刑法施行法第1
    條之1 第1 項、第2 項前段，判決如主文。
九、如不服本判決，應於判決送達後10日內，向本院提出上訴狀
    。
本案經檢察官黃德松到庭執行職務。
中　　華　　民　　國　　96　　年　　1 　　月　　29　　日
                  刑事第五庭法  官  周群翔
以上正本證明與原本無異。
                            書記官  劉育君
中　　華　　民　　國　　96　　年　　1 　　月　　29　　日
附錄本案論罪科刑法條全文：
中華民國刑法第135條
對於公務員依法執行職務時，施強暴脅迫者，處3 年以下有期徒
刑、拘役或3 百元以下罰金。
意圖使公務員執行一定之職務或妨害其依法執行一定之職務或使
公務員辭職，而施強暴脅迫者，亦同。
犯前二項之罪，因而致公務員於死者，處無期徒刑或7 年以上有
期徒刑；致重傷者，處3 年以上、10年以下有期徒刑。
附錄違反附記事項效果法條全文：
中華民國刑法第75條之1
受緩刑之宣告而有下列情形之一，足認原宣告之緩刑難收其預期
效果，而有執行刑罰之必要者，得撤銷其宣告：
一、緩刑前因故意犯他罪，而在緩刑期內受得易科罰金之有期徒
    刑、拘役或罰金之宣告確定者。
二、緩刑期內因故意犯他罪，而在緩刑期內受得易科罰金之有期
    徒刑、拘役或罰金之宣告確定者。
三、緩刑期內因過失更犯罪，而在緩刑期內受有期徒刑之宣告確
    定者。
四、違反第74條第2 項第1 款至第8 款所定負擔情節重大者。
 前條第2 項之規定，於前項第1 款至第3 款情形亦適用之。
